---
title: "TP 2 : Régression linéaire multiple"
author: "Paul Crespin"
output: pdf_document
---

```{r setup, include=FALSE}
knitr::opts_chunk$set(echo = TRUE)
```

# Etude exploratoire

## Question 1

```{r, warning=FALSE, message=FALSE}
cars <- read.delim("C:/Users/Pol/Desktop/RStudio/Régression linéaire/cars.txt")
cars_quantitative <- cars[,3:8]
```

## Question 2

```{r, warning=FALSE, message=FALSE}
attach(cars_quantitative)
#detach(cars_quantitative)
plot(MPG,Weight)
plot(MPG,Drive_Ratio)
plot(MPG,Horsepower)
plot(MPG,Displacement)
plot(MPG,Cylinders)

pairs(cars_quantitative)

round(cor(cars_quantitative),2)
round(cor(cars_quantitative[,-6]),2)
# On retire les cylindrés avec le -6 car ce n'est pas une variable "continue"
```

Les meilleurs corrélations avec MPG qu'on peut voir sont Weight et Horsepower.

## Question 3

```{r, warning=FALSE, message=FALSE}
cars_quantitative2 <- cars_quantitative[2:38,]
attach(cars_quantitative2)
#detach(cars_quantitative)
plot(MPG,Weight)
plot(MPG,Drive_Ratio)
plot(MPG,Horsepower)
plot(MPG,Displacement)
plot(MPG,Cylinders)

pairs(cars_quantitative2)

round(cor(cars_quantitative2),2)
round(cor(cars_quantitative2[,-6]),2)
```

C'était un point atypique, le retirer permet de mieux voir les autres points.

# Un peu de calcul à la main

## Question 1

```{r, warning=FALSE, message=FALSE}
one=rep(1,38)
x=as.matrix(cbind(one,cars_quantitative[,2:6]))
y=data.matrix(cars_quantitative[,1])


# Solve permet d'inverser des matrices, PAS ^-1 (faire l'inverse de chaque nombres dans la matrice) !!!!!!!

bêta=solve((t(x)%*%x))%*%t(x)%*%y
```

## Question 2

```{r, warning=FALSE, message=FALSE}
yy=x%*%bêta

eps=y-yy

Px=x%*%solve(t(x)%*%x)%*%t(x)

epss=(diag(38)-Px)%*%y

#eps et epss sont identique, différentes méthodes

p=ncol(cars_quantitative)

sigma=sqrt(sum(eps^2))/(38-p)
```

## Question 3

```{r, warning=FALSE, message=FALSE}
SCR= sum(eps^2)
SCE=sum((yy-mean(cars_quantitative[,1]))^2)
SCT=SCR+SCE
R2=SCE/SCT
R2a= 1-(37)/(32)*(1-R2)
```

# Modèle linéaire et influence d'un point atypique

## Question 1

```{r, warning=FALSE, message=FALSE}
detach(cars_quantitative2)
attach(cars_quantitative)
reg=lm(MPG~Weight+Drive_Ratio+Horsepower+Displacement+Cylinders)
#Sans le attach, c'est lm(MPG...Cylinders,data=cars_quantitative)

reg
summary(reg)
```

## Question 2

```{r, warning=FALSE, message=FALSE}

fisher=((38-p)/5)*R2/(1-R2)
pval_fisher=1-pf(fisher,p-1,38-p) # P(F>fisher) (proba)

```

## Question 3

```{r, warning=FALSE, message=FALSE}
detach(cars_quantitative)
attach(cars_quantitative2)
reg=lm(MPG~Weight+Drive_Ratio+Horsepower+Displacement+Cylinders)
reg
summary(reg)
```

Il y a des grosses différences suite au retrait de cet individu. Les 3 dernières ne sont plus significatives à 5%.

# Sélection de variables

## Question 1

```{r, warning=FALSE, message=FALSE}
reg=lm(MPG~Weight+Drive_Ratio+Horsepower+Displacement)
reg
summary(reg)
reg=lm(MPG~Weight+Drive_Ratio+Horsepower)
reg
summary(reg)
reg=lm(MPG~Weight+Drive_Ratio)
reg
summary(reg)
```

On ne garde que Weigth et Drive_Ratio

## Question 2

```{r, warning=FALSE, message=FALSE}
reg=lm(MPG~Weight+Drive_Ratio+Horsepower+Displacement+Cylinders)
reg
summary(reg)
reg=step(reg)
```
Step s'arrête après avoir retirer uniquement Cylinders.

## Question 3

```{r, warning=FALSE, message=FALSE}
R2=c()
R2a=c()
AIC=c()
BIC=c()

for (i in 2:4){
  for (ii in 3:5){
    for (iii in 4:6){
      if (i<ii & ii<iii & i<iii){
        reg=lm(cars_quantitative2[,1]~cars_quantitative2[,i]+cars_quantitative2[,ii]+cars_quantitative2[,iii])
        R2=c(R2,summary(reg)$r.squared)
        R2a=c(R2a,summary(reg)$adj.r.squared)
        AIC=c(AIC,AIC(reg))
        BIC=c(BIC,BIC(reg))

      }}}}
R2
R2a
AIC
BIC
```

## Question 4

```{r, warning=FALSE, message=FALSE}

```

# Prévision

```{r, warning=FALSE, message=FALSE}
pre=matrix(data = c("US","France","Germany","Japan","Pontiac","CitroenC3","AudiA3","ToyotaCorona",NA,NA,NA,NA,3.654,2.99,3.22,4.001,3.044,3.101,2.885,3.965,95,102,65,128,120,192,136,145,8,5,8,7), nrow=4)
reg=lm(cars_quantitative2[,1]~cars_quantitative2[,2]+cars_quantitative2[,3]+cars_quantitative2[,4])
reg
pre[,3]=reg$coefficients[1]+reg$coefficients[2]*as.numeric(pre[,4])+reg$coefficients[3]*as.numeric(pre[,5])+reg$coefficients[4]*as.numeric(pre[,6])
pre

nouveau=data.frame(Weight=3.654,Drive_Ratio=3.044,Horsepower=95,Displacement=120,Cylinders=8)
predict(reg,new=nouveau,interval='conf')
```