---
title: "TP1 : Premiers pas pour la modélisation des séries temporelles"
output: pdf_document
---

```{r setup, include=FALSE}
knitr::opts_chunk$set(echo = TRUE)
```



#EXO 1

## 1)

```{r, warning=FALSE, message=FALSE}
View(sleep)

p \<- ggplot(sleep, aes(x=group, y=extra)) + geom_boxplot()

print(p)

p + coord_flip()

p
```

## 2)

attach(sleep)

t.test(sleep,alternative = "less")

sleep$extra sleep$group

shapiro.test(extra[group==1]) shapiro.test(extra[group==2])

detach(sleep)

shapiro.test(sleep$extra[sleep$group==1]) shapiro.test(sleep$extra[sleep$group==2])

## 3)

attach(sleep)

bartlett.test(extra\~group)

detach(extra)

bartlett.test(sleep$extra~sleep$group)

## 4)

attach(sleep)

t.test(extra[group==1],extra[group==2],alternative = "less",var.equal=TRUE)

detach(sleep)

### Ne pas oublier le var.equal=T pour faire un test de Student et pas la variante de Welch (degré de liberté réel contre entière)

## 5) Il n'y a pas de choix aléatoire de population

#EXO 2

r=data.frame(Gr1=c(35, 40, 12, 15, 21, 14, 46, 10, 28, 48, 16, 30, 32, 48, 31, 22, 12, 39, 19, 25),Gr2=c(2, 27, 38, 31, 1, 19, 1, 34, 3, 1, 2, 3, 2, 1, 2, 1, 3, 29, 37, 2))

View(r)

r

rr \<- ggplot(r, aes(x=Gr1, y=Gr2)) + geom_boxplot()

print(rr)

r + coord_flip()

r

attach(r)

t.test(r,alternative = "less")

sleep$extra sleep$group

shapiro.test(Gr1)

shapiro.test(Gr2)

bartlett.test(Gr1\~Gr2)

detach(r)

v=data.frame(temps=c(35, 40, 12, 15, 21, 14, 46, 10, 28, 48, 16, 30, 32, 48, 31, 22, 12, 39, 19, 25, 2, 27, 38, 31, 1, 19, 1, 34, 3, 1, 2, 3, 2, 1, 2, 1, 3, 29, 37, 2), group=c(1,1,1,1,1,1,1,1,1,1,1,1,1,1,1,1,1,1,1,1,2,2,2,2,2,2,2,2,2,2,2,2,2,2,2,2,2,2,2,2))

attach(v)

shapiro.test(temps[group==1]) shapiro.test(temps[group==2])

###Pas de normalité sur le second groupe

bartlett.test(temps\~group)

detach(v)

vv \<- ggplot(v, aes(x=group, y=temps, groubp=20)) + geom_boxplot()

print(vv)

vv + coord_flip()

v

boxplot(temps[group==1],temps[group==2])


