---
title: "TP 4 : Estimation et prévision des processus SAMRIMA"
author: "Paul Crespin"
output: pdf_document
---

```{r setup, include=FALSE}
knitr::opts_chunk$set(echo = TRUE)
```

# Debut du TP4 vu en cours

C'est une série temporelle

```{r, warning=FALSE, message=FALSE}

data(nottem)
plot.ts(nottem, xlab='temps', ylab='température')

fit <- decompose(nottem)
plot(fit)

fit2 <- decompose(nottem, type = "multiplicative")
plot(fit2)

monthplot(nottem)

nott_a = window(nottem, end=c(1936,12))
nott_v = window(nottem, start=c(1937,1))

acf(nott_a, lag.max=40,main="") 
acf(ts(nott_a),type="correlation",lag.max=40,main="") #(les deux sont pareils)
#pas stationnaire car "On observe que l’ACF présente des pics aux retards multiples de 12 qui ne s’atténuent que très lentement : c’est le signe d’une non-stationnarité saisonnière."

pacf(ts(nott_a),lag.max=40,main="") #

acf(diff(ts(nott_a),12),type="correlation",lag.max=40,main="") #Les autocorrélations de la série différenciée à l’ordre 12 présente un pic à l’ordre 12 et une valeur non nulle en 24 puis une forte atténuation : caractéristique d’une saisonnalité.

pacf(diff(ts(nott_a),12),lag.max=40,main="") #Le PACF de la série différenciée à l’ordre 12 présente un pic à l’ordre 12 et à l’ordre 13, ainsi qu’à l’ordre 1.

#Question 2 SARIMA(p,0,q)(P,1,Q) (p pour AR, q pour MA) (PACF pour AR)
# on peut estimer à max 1, max 1, max 2, max 2 (Tout ce lit sur les auto_co différenciés. les GRANDS se lisent sur les multiples de la saisonnalité (12 ici) et les petits se lisent sont les barres non significativement ignorables - par exemple le 13 ici car le c'est 1 + le 12 (PACF))

library(forecast)
fitm = arima(nott_a,order=c(1,0,0), seasonal=list(order=c(2,1,0), period=12))
summary(fitm)

fitmm= Arima(nott_a,order=c(1,0,0), seasonal=list(order=c(2,1,0), period=12),include.drift=TRUE)
summary(fitmm)
```

L'ajout du drift n'est pas significatif

AR1  0.324
SAR1 -0.8848
SAR2 -0.3040

L'AIC est de 898.88 et de 900.88

j'eu observé.

```{r, warning=FALSE, message=FALSE}
Box.test(fitm$residuals,lag=c(5))
Box.test(fitm$residuals,lag=c(10))
Box.test(fitm$residuals,lag=c(15))
Box.test(fitm$residuals,lag=c(20))
```

les p-values sont >0.5, on ne peut pas rejeter l'ordre >3

```{r, warning=FALSE, message=FALSE}
shapiro.test(fitm$residuals)
qqnorm(fitm$residuals/sqrt(fitm$sigma2))
abline(a=0,b=1,col="red")
```

Comme p-value > 0.05, on ne peut affirmer que ce n'est pas un bruit blanc

```{r, warning=FALSE, message=FALSE}
fitm2 = arima(nott_a,order=c(1,0,0), seasonal=list(order=c(2,1,1), period=12))
summary(fitm2)

fitmm2 = Arima(nott_a,order=c(1,0,0), seasonal=list(order=c(2,1,1), period=12),include.drift=TRUE)
summary(fitmm2)
```

écart type légérement supérieur (0.0693   0.1167  0.1091   0.0957  0.0050 VS 0.069   0.0709   0.0753   0.0102)
AIC inférieur (886 VS 898)
RMSE un peu inférieur (2.20 VS 2.32)

```{r, warning=FALSE, message=FALSE}
auto.arima(nott_a,d=0,D=1,max.p=2,max.q=2,seasonal=TRUE)-> fit_auto
summary(fit_auto)
acf(fit_auto$residuals)
pacf(fit_auto$residuals)
```

AIC 887.92
RMSE 2.196891
Ecart 0.3211  0.3169  0.1162   0.1828   0.1996   0.1793

On a un AIC à peine supérieur, un RMSE à peine inférieur.
Les écarts-types sont en revanche bien supérieur.
On peut voir que les autocorrélogrammes n’invalident pas la possibilité que les résidus des estimations soient des bruits blancs.

## Question 7

```{r, warning=FALSE, message=FALSE}
pred.sarima = forecast(fitm, h=36)
pred.sarima2 = forecast(fitm2, h=36)
pred.sarimaa2 = forecast(fitmm2, h=36)
pred.sarima_auto = forecast(fit_auto, h=36)
```

```{r, warning=FALSE, message=FALSE}
plot(pred.sarima,main="Prévision de de 1937 à 1939")
points(nott_v,col="darkgreen",lwd=2,type="l")
plot(pred.sarima,main="Prévision de de 1937 à 1939")
points(nott_v,col="darkgreen",lwd=2,type="l")
plot(pred.sarima_auto,main="Prévision de de 1937 à 1939")
points(nott_v,col="darkgreen",lwd=2,type="l")
```

```{r, warning=FALSE, message=FALSE}
tnupp = ts(pred.sarima$upper[,1],start=c(1937,1),frequency=12)
tnlow = ts(pred.sarima$lower[,1],start=c(1937,1),frequency=12)
plot(window(pred.sarima$mean,start=c(1937,1)),col="darkblue",lwd=2,main="Prévision de de 1937")
points(nott_v,col="darkgreen",lwd=2,type="l")
points(tnupp, col="darkblue",lty=2, type="l")
points(tnlow, col="darkblue",lty=2, type="l")
```

tnupp et tnlow sont les bornes supérieur et inférieur de l'intervalle de confiance.
pred.sarima$mean est la moyenne entre les deux bornes.
L'amplitude n'augmente pas beaucoup.

## Question 8

```{r, warning=FALSE, message=FALSE}
a=0
for (h in 1:36) {
  a=a+(((pred.sarima$mean[h])-nott_v[h])^2)
}
a=a/36
a

a1=0
for (h in 1:36) {
  a1=a1+(((pred.sarima2$mean[h])-nott_v[h])^2)
}
a1=a1/36
a1

a2=0
for (h in 1:36) {
  a2=a2+(((pred.sarima_auto$mean[h])-nott_v[h])^2)
}
a2=a2/36
a2

library(Metrics)

rmse(nott_v, pred.sarima$mean)
rmse(nott_v, pred.sarima2$mean)
rmse(nott_v, pred.sarimaa2$mean)
rmse(nott_v, pred.sarima_auto$mean)

```